【裁判字號】    92,交聲,422
【裁判日期】    921119
【裁判案由】    違反道路交通管理處罰條例聲明異議
【裁判全文】
臺灣桃園地方法院交通事件裁定                    九十二年度交聲字第四二二號
    原處分機關  交通部公路總局新竹區監理所中壢監理站
    異  議  人  甲○○
    即受處分人
右列受處分人因違反道路交通管理處罰條例案件，對於交通部公路總局新竹區監理所
中壢監理站九十二年九月二十五日所為壢監裁字第裁五三－Ｄ一Ａ八九八０三七號裁
決處分不服，聲明異議，本院裁定如左：
        主  文
異議駁回。
        理  由
一、原處分意旨略以：異議人即受處分人甲○○於民國九十二年六月五日下午一時許
    ，駕駛七Ａ─六四八八號自用小貨車，在桃園縣平鎮市○○路雙連一段一三二號
    之一前設有禁止迴車標誌之路段上迴車，因此肇事致機車騎士陳泗彬受輕傷，而
    依道路交通管理處罰條例第四十九條第一項第二款、第六十一條第三項第一款等
    規定，裁處異議人罰鍰新台幣（下同）九百元，吊扣駕駛執照三個月，並記違規
    點數一點等語。
二、異議意旨略以：事發當時，異議人在肇事地點快車道行駛，因異議人欲送貨至中
    壢地區，故在該處迴轉欲前往中壢送貨，遂遭機車騎士陳泗彬所騎乘之ＰＤＶ—
    七九一號重機車自後追撞。而事發地點為快車道，機車禁止行駛。是故，陳泗彬
    既係在快車道違規騎乘機車，且係自後方追撞異議人自小貨車，可見事故發生應
    係陳泗彬之過失，異議人並無過失。且異議人亦已經與陳泗彬和解。而異議人如
    因此事被吊扣駕駛執照，恐有影響生計之虞。綜上，原裁定就認定異議人駕車肇
    事致人受輕傷，依道路交通管理處罰條例第六十一條第三項第一款規定，吊扣異
    議人駕駛執照之部分，尚有違誤云云。
三、經查：
（一）異議人於上揭時間、地點，駕駛七Ａ─六四八八號自小貨車，在劃有雙黃線之
      桃園縣平鎮市○○路雙連一段一三二號之一前違規迴轉，遂遭機車騎士陳泗彬
      自後追撞肇事之事實，業據異議人於警訊中供稱：「肇事前我沿民族路中壢往
      楊梅方向外側車道行駛，原本是要往六合高工方向，但路況不熟，所以向路旁
      店家問路，因走錯方向，所以問清楚方向後，便開自小貨車調頭從外側車道開
      往內側車道，並跨越行車分向線左轉時，於右記肇事時地，一部重機車從中壢
      往楊梅方向內側車道直行，內側有禁行機車標識，車速約六十至七十公里左右
      撞上我車左後方車角‧‧‧」等語，異議人在本院並具狀為相同陳述（見異議
      狀）。經核異議人上開供述，與被害人陳泗彬於警訊中指稱：「肇事前我沿民
      族路雙連一段平鎮往楊梅方向外側車道行駛，於右記肇事時地，一部自小貨車
      突然從路邊開出左轉彎，而且沒有打方向燈，我發現該車時，已來不及煞車，
      並向內側閃避，然後我車就撞上小貨車左後車角‧‧‧」等語，除陳泗彬是否
      自始行駛在快車道上，抑或係為閃避異議人自小貨車始偏入快車道一點，略有
      出入外，其餘均屬相符。又依肇事後現場照片顯示，異議人之自小貨車車身跨
      越在該處雙黃線上，左後方散落重機車之掉落物，重機車之車頭受損，上開跡
      證亦與異議人所述相符。此外復有道路交通事故現場圖、道路交通事故調查報
      告表、肇事後事故現場各一份，及車輛照片共十五張在卷可憑。
（二）異議人在上處繪有雙黃線之路段上違規迴車，已如前述，異議人顯有違反上開
      規定之過失；而陳泗彬亦因此受有左手撓骨骨折、臉部鈍挫傷及多重擦傷之傷
      害，則有壢新醫院出具之診斷證明書一份附卷可考。陳泗彬之傷勢與異議人上
      開違規事實間，並有相當因果關係。從而，異議人之違規事實，已甚明確。
（三）按「汽車駕駛人在設有禁止迴車標誌或劃有分向限制線、禁止超車線或禁止變
      換車道線之路段迴車者，處二百元以上六百元以下罰鍰」、「汽車駕駛人，駕
      駛汽車違反道路交通安全規則，因而肇事致人受傷者，吊扣其駕駛執照三個月
      至六個月」、「汽車駕駛人有道路交通管理處罰條例第四十九條情形者，記違
      規點數一點」，道路交通管理處罰條例第四十九條第二項、第六十一條第三項
      及第六十三條第一項第一款分別定有明文。又道路交通安全規則第一０六條第
      一項第二款則規定：「設有禁止迴車標誌或劃有分向限制線、禁止超車線、禁
      止變換車道之路線，不得迴車」。而異議人確有在禁止迴車路段迴車之違規事
      實，並因此肇事致陳泗彬受傷，已如前述。從而，原處分機關依上開規定，裁
      處異議人罰鍰九百元，吊扣駕駛執照三個月，並記違規點數一點，經核自無不
      合。
（四）異議人雖辯稱：當時是陳泗彬騎乘機車行駛於內側車道，自後方追撞我的小貨
      車，我沒有過失，我也已經和陳泗彬和解了，而且我職業是司機，如果吊扣駕
      駛執照，會影響我的生計等語。然查，異議人就本件事故之發生，應負過失責
      任，已如前述。而陳泗彬縱如異議人所指，有在快車道行駛，及未保持與異議
      人前車之安全距離等違規情事，充其量，亦僅止於陳泗彬對本件事故，同負過
      失責任，而不能以此解免異議人之過失責任。至於異議人與陳泗彬和解，核屬
      異議人肇事後之態度問題，與吊扣駕駛執照是否影響異議人生計一節，均非異
      議人可以免罰之理由。是故，異議人上揭所辯，均無法執為有利於異議人之論
      據。綜上，本件異議為無理由，應予駁回，爰裁定如主文。
據上論斷，應依道路交通案件處理辦法第十九條，裁定如主文。
中        華        民        國    九十二   年   十一    月    十九    日
                                    臺灣桃園地方法院交通法庭
                                         法  官   陳彥宏
右正本證明與原本無異。
如不服本裁定，應於裁定送達後五日內向本院提出抗告狀。
                                         書記官   翁其良
中        華        民        國    九十二   年   十一    月   二十六   日


司法院資訊處製作；財團法人民間司法改革基金會備份。
